【裁判字號】    94,訴,2756
【裁判日期】    951114
【裁判案由】    給付房屋修繕費等
【裁判全文】
臺灣高雄地方法院民事判決              94年度訴字第2756號
原    告  丁○○
被    告  己○○
          戊○○
上列當事人間請求給付房屋修繕費等事件，本院於民國95年10月
27日言詞辯論終結，判決如下：
  主  文
原告之訴及假執行之聲請均駁回。
訴訟費用由原告負擔。
  事  實  及  理  由
一、按訴狀送達後，原告不得將原訴變更或追加他訴，但請求之
    基礎事實同一，及擴張或減縮應受判決事項之聲明者，不在
    此限，民事訴訟法第255 條第1 項第2 款、第3 款分別定有
    明文；而所謂請求之基礎事實同一，係指變更或追加之訴與
    原訴之原因事實，有其社會事實上之共通性及關聯性，而就
    原請求所主張之事實及證據資料，於變更或追加之訴得加以
    利用，且無害於他造當事人程序權之保障，俾符訴訟經濟者
    稱之，最高法院91年度台抗字第648 號裁定意旨可資參照。
    次按原告於判決確定前，得撤回訴之全部或一部。但被告已
    為本案之言詞辯論者，應得其同意，同法第262 條第1 項亦
    定有明文。本件原告起訴時，係主張被告己○○之房屋施工
    不良及打除共同壁，致原告受有漏水、牆壁龜裂、油漆剝落
    損害等語，嗣於本院言詞辯論後，於95年9 月25日言詞辯論
    期日追加己○○之妹戊○○為被告，主張被告戊○○為施工
    房屋之所有權人，應就侵權行為負賠償責任，及撤回對被告
    己○○之起訴，並將狀載聲明請求之被告應給付原告修繕費
    新臺幣（下同）275,000 元、精神慰撫金300,000 元及依法
    強制執行被告修繕房屋漏水問題，變更為被告應給付原告24
    7,602 元，及95年9 月21日訴之變更、追加及準備書狀送達
    翌日起至清償日止，按年息百分之5 計算之利息；被告於高
    雄市三民區○○○路533 巷10弄23號房屋修繕漏水之修必要
    ，准許原告僱工進入高雄市三民區○○○路533 巷10弄21號
    房屋內進行修繕等情。原告對追加戊○○為被告之原因事實
    有社會事實上之共通性及關聯性，且原告起訴時主張之事實
    及證據資料，於追加之訴得加以利用，並無礙於被告程序之
    保障，其追加之訴與原訴請求之基礎事實應屬同一，及被告
    己○○不同意原告撤回對其起訴之部分，揆諸前開說明，就
    追加戊○○為被告部分自應准許，並與被告己○○被訴部分
    併依擴張及減縮後之聲明為審理。
二、原告主張：坐落高雄市三民區○○○路533 巷10弄23號3 層
    樓房（下稱系爭建物）係原告所有，系爭建物與被告己○○
    所有坐落高雄市三民區○○○路533 巷10弄21號4 層樓房（
    下稱被告之建物）緊接毗鄰，被告己○○於94年8 月3 日將
    被告之建物移轉予被告戊○○前，因該建物曾於81年間拆除
    重建時，曾將共同壁打除一半，及被告己○○於93年間將給
    水管線改裝施工不良，致系爭建物牆壁、天花板、樓梯間自
    91 年9月間起長期嚴重漏水、牆壁龜裂、油漆剝落等現象，
    及原告因此而驚恐不安，每日擔心系爭建物恐將無法承受漏
    水及鋼筋腐蝕斷裂倒塌，危及原告生命財產之安全，不法侵
    害原告之權益。原告曾於94年2 月間申請三民區調解委員會
    居中協調，因雙方意見不一致，致調解不成立，而迄今被告
    仍置之不理，原告乃再次僱工勘查，確認系爭建物是因被告
    之建物有重建及水管線路改裝所導致前開損害，為此本於侵
    權之法律關係提起本件損害賠償等情。並聲明：(一)被告應給
    付原告247,602 元，及95年9 月21日訴之變更、追加及準備
    書狀送達翌日起至清償日止，按年息百分之5 計算之利息。
    (二)被告於高雄市三民區○○○路533 巷10弄23號房屋修繕漏
    水之必要，准許原告僱工進入高雄市三民區○○○路533 巷
    10 弄21 號房屋內進行修繕。(三)原告願供擔保，請准宣告假
    執行。
三、被告則以：高雄市三民區○○○路533 巷10弄21號房屋係於
    81年間，經原屋主黃天從拆除改建後，被告己○○始於91年
    4 月間自法院拍定取得。被告己○○買受後，因原告一再堅
    稱系爭建物2 樓天花板有漏水情形，係因被告之建物先前有
    改建所導致，被告己○○在不堪其擾下，遂於93年7 月間鳩
    工整修2 至4 樓浴室，除自頂樓水塔拉明管至每層樓陽台進
    入屋內，再沿牆角安裝包有PU防水層之給水管線至各樓層浴
    室外，並將3 、4 樓浴室地板及周圍牆壁施作PU防水層，以
    防止漏水之情形產生。在系爭建物之實際漏水原因查明前，
    被告己○○已應原告之要求，花費150,000 元將自家之浴室
    加以重新整修，施作防水措施，原告所有之系爭建物仍偶有
    漏水情形，其原因應在於有30年屋齡之系爭建物已老舊，而
    原告復未加以整修所致。又縱認系爭建物係因被告之建物改
    建時，有打除一半之共同壁而致漏水等情形，惟既非被告己
    ○○所改建，及被告戊○○於94年8 月17日向被告己○○以
    原狀買受後，亦未曾作任何之整修，原告要求被告負損害賠
    償及讓原告僱工進入被告建物進行修繕，應無理由及必要性
    等語，資為抗辯。並聲明：駁回原告之訴。
四、兩造不爭執事項：
（一）被告己○○係於91年4 月間，自法院拍定取得高雄市三民
      區○○○路533 巷10弄21號建物之所有權，前開建物於81
      年間，由原所有權人黃天從拆除改建成4 樓房，並於改建
      時打除一半之共同壁並安裝給水管線後澆灌混凝土作成牆
      壁。被告己○○於93年7 月間整修該建物2 至4 樓給水管
      線及浴室，給水管線由後牆穿入並沿地板牆角以明管方式
      接入浴廁。被告戊○○於94年8 月17日向被告己○○以原
      狀買受，取得所有權迄今，有卷附被告之建物謄本可稽。
（二）被告之建物於93年7 月間給水管線均已改裝為明管，系爭
      建物仍有滲漏情形，是鑑定期間適逢颱風豪雨季節，系爭
      建物屋頂與被告之建物牆壁接縫防水施工不良、改建時共
      同壁打除一半及牆內之給水管線漏水所造成，新改裝之給
      水管線、浴廁未見有漏水情形。系爭建物漏水、樑柱整修
      及屋頂防水措施之修復費用共計247, 602元。有高雄市土
      木技師公會95年8 月26日鑑定報告書在卷為憑。
五、依兩造前開主張、陳述及不爭執事項觀之，本件應審究之點
    乃在於系爭建物之損害是否因被告侵權行為所致？茲分述如
    下：
（一）按當事人主張有利於己之事實者，就其事實有舉證之責任
      ，民事訴訟法第277 條定有明文。次按因故意或過失，不
      法侵害他人之權利者，負損害賠償責任。民法第184 條第
      1 項前段亦定有明文。又侵權行為所發生之損害賠償請求
      權，係以有故意或過失不法侵害他人權利為其成立要件，
      若其行為並無故意或過失，即無賠償之可言，最高法院49
      年台上字第2323號、54年台上字第1523號判例意旨參照。
      準此，侵權行為除行為人具備故意或過失外，限於行為人
      以不法侵害行為，侵害他人之權利，造成損害，並侵害行
      為與損害結果間具有相當因果關係者，始屬之。且主張侵
      權行為損害賠償之被害人，對於加害人構成侵權行為之事
      實，係屬有利於被害人之事實，依舉證責任分配原則，自
      應由被害人就侵權行為損害賠償請求權構成要件，負舉證
      責任。而所謂舉證係指就爭訟事實提出足供法院對其所主
      張者為有利認定之證據而言，若所舉證據，不能對其爭訟
      事實為相當之證明，自無從認定其主張為真正。
（二）經查，系爭建物之牆壁、天花板、樓梯間固可見有漏水、
      龜裂及油漆剝落等現象，此經本院至現場履勘及高雄市木
      土技師公會鑑定明確，並有勘驗筆錄及現場照片47幀及鑑
      定報告書在卷可稽。惟前開損害發生原因乃係被告之建物
      於81年間拆除改建為4 層樓房時，與系爭建物屋頂接縫處
      之防水施工不良，及將共用之共同壁打除一半，再於其中
      安裝給水管線漏水後再澆灌混凝土作成牆壁，導致新舊各
      半之牆壁易產生裂縫，及該給水管線老舊漏水所造成，且
      因氣候潮溼，水氣易進入裂縫之牆壁內，致系爭建物之滲
      漏及油漆剝落情況日益嚴重。及93年7 月間被告己○○所
      僱工改裝之給水管線及2 至4 樓之浴廁則均未有漏水情形
      等節，除有前開鑑定報告書在卷可參外，並經鑑定人丙○
      ○、甲○○到庭結證屬實，且為兩造所不爭執。而被告之
      建物係訴外人即原所有權人黃天從於81年間僱工拆除改建
      ，此亦為兩造所是認，則被告2 人是時既非所有權人，復
      未共同參與改建，及被告己○○於93年7 月間改裝給水管
      線及浴廁之行為亦非本件損害之原因，已如前述，而被告
      戊○○於94年8 月17日始向被告己○○以原狀買受，且迄
      今未作任何之整修，則揆諸前揭說明，被告2 人自無何不
      法侵害之行為，難認原告對之有損害賠償請求權之存在。
      又系爭建物固確有待修繕，而原告並以修繕前開損害之必
      要，另為被告應容忍原告僱工進入被告之建物內進行修繕
      之請求云云，然既經被告予以否認，而原告復未就為修繕
      系爭建物之損害而有進入被告建物之必要為舉證，且證人
      即為原告預估修繕費用之技師乙○○亦到庭證述只要整修
      原告之建物即可，被告建物不必再作整修等語在卷，及前
      開鑑定報告之修繕項目僅就系爭建物內部滲水處、樑柱及
      屋頂防水施工為列載，並無涉及被告建物部分，是原告就
      此部分請求亦難認為有理由。從而，原告依侵權行為之法
      律關係為前開聲明之請求，自屬無理由，應予駁回。又原
      告之訴既經駁回，其假執行之聲請，已失依附，應併予駁
      回。
六、本件事證已臻明確，兩造其餘主張、陳述及舉證，核與判決
    結果不生影響，爰不一一論列，附此敘明。
七、據上論結，本件原告之訴為無理由，依民事訴訟法第78條，
    判決如主文。
中    華    民    國    95    年    11    月    14    日
                  民事第五庭  法  官  柯彩燕
正本係照原本作成。
如不服本判決，應於收受送達後20日內向本院提出上訴書狀 (須
附繕本)。
中    華    民    國    95    年    11    月    14    日
                              書記官  王紀芸


司法院資訊處製作；財團法人民間司法改革基金會備份。
